【裁判字號】    98,交聲更,30
【裁判日期】    981030
【裁判案由】    違反道路交通管理處罰條例
【裁判全文】
臺灣桃園地方法院交通事件裁定        98年度交聲更字第30號
原處分機關  交通部公路總局新竹區監理所
異  議  人
即受處分人  甲○○
上列受處分人因違反道路交通管理處罰條例案件，對於交通部公
路總局新竹區監理所桃園監理站民國98年1 月7 日所為之處分（
原處分案號：桃監裁罰字第裁52-AEW407272號）聲明異議，異議
人不服本院於98年4 月13日所為之98年度交聲字第292 號裁定，
提起抗告，經臺灣高等法院於98年6 月26日以98年度交抗字第13
14號裁定將原裁定撤銷發回，本院裁定如下：
    主  文
原處分撤銷。
甲○○汽車駕駛人，行經有燈光號誌管制之交岔路口闖紅燈，處
罰鍰新臺幣貳仟柒佰元，並記違規點數點。
    理  由
一、原處分意旨略以：異議人即受處分人甲○○於民國97年3 月
    23日上午10時13分許，駕駛車牌號碼8467-NT 號自用小客車
    ，在行經臺北市○○○路155 巷及健康路15巷之有燈光號誌
    管制之交岔路口時，因闖紅燈而為臺北縣政府警察局松山分
    局東社派出所員警攔停，並以異議人有駕車行經有燈光號誌
    管制之交岔路口闖紅燈為由，當場開立北市警交字第AEW407
    272 號舉發道路交通管理事件通知單予以舉發，詎異議人竟
    拒絕簽名及收受，舉發員警乃依規定告知異議人應到案之時
    間及處所。嗣異議人逾越舉發通知單上所載應到案日期（97
    年4 月7 日）已達60日以上，交通部公路總局新竹區監理所
    桃園監理站（下稱原處分機關）乃依道路交通管理處罰條例
    第53條第1 項、第63條第1 項，違反道路交通管理事件統一
    裁罰基準及處理細則第41條、第43條、第44條、第67條之規
    定，逕於98年1 月7 日以桃監裁罰字第裁52－AEW407272 號
    裁決書，裁處異議人罰鍰新臺幣（下同）5,400 元，並記違
    規點數3 點。
二、異議意旨略以：其於上開所述時、地，並未駕駛車輛闖紅燈
    ，始會不服舉發而拒絕在通知單上簽名，然於爭執過後，舉
    發員警不僅未將通知單交付予其，事後亦未補寄，致其無法
    知悉應到案之日期，自不得將責任歸咎予其而對其加重裁罰
    ，為此聲明異議等語。
三、按汽車駕駛人，行經有燈光號誌管制之交岔路口闖紅燈者，
    處1,800 元以上5,400 元以下罰鍰，並記違規點數3 點，道
    路交通管理處罰條例第53條第1 項、第63條第1 項第3 款分
    別定有明文。
四、經查：
    (一)上揭違規事實，業據證人即本件舉發警員乙○○於本院訊
      問中時具結證稱：當天渠位於健康路15巷上，距與敦化北
      路155 巷交岔路口約30公尺之地方執行路檢勤務，突於上
      開所述時間，見異議人駕車沿健康路15巷由北往南方向行
      駛，並於健康路15巷行向之號誌已轉為紅燈約2 、3 秒後
      ，仍直接闖越交岔路口之紅燈而向渠行駛過來，渠認定異
      議人闖紅燈事實明確，乃當場予以攔停舉發。惟當渠填製
      完畢通知單後，異議人卻辯稱其係搶黃燈，並非闖紅燈，
      故拒絕簽收，經渠詢問異議人是否收受，異議人亦表示不
      願意，渠與同事乃當場告知異議人應到案之時間及處所後
      離去，而渠係於返回派出所後，始在通知單上記載「拒簽
      收、已告知到案處所時間」之記載等語綦詳。而證人乙○
      ○為取締交通違規之公務員，其為達維護交通秩序、安全
      之行政目的而依法執行公權力，與異議人素不相識，衡情
      當無甘冒須負擔刑事責任之風險，故意誣指異議人違規之
      必要，且按考量交通違規行為又多屬迅速、稍縱即逝及不
      可回復等特性，舉發機關或原處分機關若能提出更多之法
      定證據方法，例如人證、書證、物證等證據資料以供司法
      審查之交通法庭加以判斷該交通違規行為之存否，自屬允
      當，惟若因前揭交通違規行為特性而無法提供更多相關之
      書證、物證時，則舉發員警於司法審查之訴訟程序上立於
      證人之地位而證述其當時親身目擊及見聞之交通違規行為
      經過，亦屬於法定證據方法之一之人證證述，於法亦不有
      違，至於舉發員警立於證人之地位所為之證述是否可採，
      此乃交通法庭依經驗及論理法則判斷其證明力為何而得否
      採擇之心證層次，斷不可以舉發員警作為證人之所述，因
      不可能反於其先前所為舉發而認均不可採，而全盤否定其
      立於證人地位所為之陳述。故於本件中，舉發員警乙○○
      於本院訊問中既已居於證人之地位，具結陳述其所親身目
      擊異議人駕駛自小客車行經有燈光號誌管制之交岔路口闖
      紅燈之違規事實，自足以擔保其證詞之憑信性，是本院認
      證人乙○○之前揭證述，確屬可採。準此，異議人空言辯
      稱其並未闖紅燈，係舉發員警誤認云云，即不足採信。
    (二)次查：本件異議人確有闖紅燈之違規事實，既經本院認定
      如上，自應予以裁罰及記違規點數。惟按行為人有本條例
      之情形者，應填製舉發違反道路交通管理事件通知單，並
      於被通知人欄予以勾記，其通知聯依下列規定辦理：一、
      當場舉發者，應填記駕駛人或行為人姓名、性別、出生年
      月日、地址、身分證統一編號及車主姓名、地址、車牌號
      碼、車輛種類。被查獲之駕駛人或行為人為受處分人時，
      應於填記通知單後將通知聯交付該駕駛人或行為人簽名或
      蓋章收受之；拒絕簽章者，仍應將通知聯交付該駕駛人或
      行為人收受，並記明其事由及交付之時間；拒絕收受者，
      應告知其應到案時間及處所，並記明事由與告知事項，視
      為已收受‧‧‧，違反道路交通管理事件統一裁罰基準及
      處理細則第11條第1 項第1 款亦有明文，是員警對被查獲
      之駕駛人或行為人為受處分人時，應依序為：1.應於填記
      通知單後將通知聯「交付」該駕駛人或行為人「簽名或蓋
      章」收受之；2.拒絕簽章者，仍應將通知聯交付該駕駛人
      或行為人「收受」，並「記明其事由及交付之時間」；3.
      拒絕收受者，應「告知」其應到案時間及處所，並「記明
      事由與告知事項」，視為已收受。本件依證人乙○○上開
      證述，渠於填製完畢通知單，並經異議人表示拒絕簽章及
      收受後，渠同事固有告知異議人應到案之時間及處所，惟
      證人並非係當場在通知單上記明其事由，且漏未在通知單
      上記載「交付之時間」，此由證人於本院訊問中另證稱：
      渠主管告知渠若違規人拒簽、拒收通知單，則僅需告訴異
      議人應到案時間及處所，即可視為收受，並未告知渠需記
      載交付通知單之時間及事由等語亦足佐證，而堪信為真，
      是本件之舉發過程即與上開違反道路交通管理事件統一裁
      罰基準及處理細則之規定不符，而不得謂通知單已合法送
      達予異議人。準此，處分機關未查，即遽認定異議人已逾
      越通知單所載之應到案期限達60日以上仍未繳納罰鍰或到
      案聽候裁決，而逕依違反道路交通管理事件統一裁罰基準
      表所載之裁罰標準，予以裁處5,400 元，其裁罰程序亦非
      適法。
五、綜上所述，異議人確有上開違規行為，其異議固無理由，然
    處分機關未查本件通知單尚未合法送達予異議人，即逕依道
    路交通管理處罰條例第53條第1 項、違反道路交通管理事件
    統一裁罰基準及處理細則及違反道路交通管理事件統一裁罰
    基準表所載之裁罰標準之相關規定，裁處異議人5,400 元之
    罰鍰，亦有違誤，自應由本院將原處分撤銷，並另為裁定如
    主文第2 項所示，以資適法。
據上論斷，應依道路交通管理處罰條例第87條第2 項、道路交通
案件處理辦法第20條前段條，裁定如主文。
中    華    民    國    98    年    10    月    30    日
                          交通法庭    法  官    蘇 昌 澤
以上正本證明與原本無異。
如不服本裁定，應於裁定送達後5 日內向本院提出抗告狀。
                                      書記官    田 宜 芳
中    華    民    國    98    年    11    月    6     日


司法院資訊處製作；財團法人民間司法改革基金會備份。
